臺灣高等法院交通事件裁定　　　　　　100年度交抗字第740號
抗　告　人
即受處分人　呂綏東
上列抗告人即受處分人因違反道路交通管理處罰條例事件，不服
臺灣士林地方法院，中華民國100年5月5日所為裁定（100年度交
聲字第386號），提起抗告，本院裁定如下：
    主  文
抗告駁回。
    理  由
一、原裁定意旨略以：抗告人即受處分人呂綏東（下稱抗告人）
    於99年11月7日22時27分許，駕駛其所有車牌號碼HW-4310號
    自用小客車行經高速公路泰山收費站北上第2車道，因「行
    駛高速公路，於駛進收費站繳費時，未依標誌指示過站繳費
    （未申裝戶行駛電子收費大車道）」之違規，經舉發單位依
    採證照片舉發前開違規，有交通部臺灣區○道○○○路局泰
    山收費站100年4月25日高泰業字第1000001017號函附違規影
    像檔、100年1月21日填製之舉發違反道路交通管理事件通知
    單在卷可稽（原審卷第19至21頁），上開事實應堪認定。次
    查，國道高速公路泰山收費站北向前38.5公里、37.4公里、
    36.8公里、36.4公里、36.3公里、36 公里處設有「準備停
    車、收費站3公里」、「電子收費小型車靠左」之標示牌共
    計6面，有內政部警政署國道公路警察局第一警察隊100年4
    月26日公一交字第1000102802號函附上開指示標誌照片6幀
    可稽（原審卷第28至31頁），又疏解小型車車流，泰山收費
    站每日7至24時所有「人工」收費車道均可供小型車行駛，
    為使用路人易於辨識不同之各收費車道，票亭上方設有分色
    之票證標誌指示牌，票亭前方設有分色之車型指示牌，另各
    電子收費車道安裝有照明燈加強照明；於接近收費站區處路
    面劃設有「電子收費」、「ETC」、「〈〈」等路面指示標
    誌、標線，用於提醒用路人及早選定、變換車道，而免違規
    ，有交通部臺灣區○道○○○路局泰山收費站100年4月6日
    高泰業字第1000000852號函、100年5月12日高泰業字第
    1000001194號函附該收費站車道分佈圖、北上各車道排列情
    形照片1幀可稽（原審卷第10頁反面、第11頁、第42至44頁
    ），足徵國道高速公路北上38.5公里開始設置多處指示標誌
    ，提醒汽車駕駛人在前方3公里處有收費站、最左側車道係
    小型車ETC車道，足使汽車駕駛人知悉前方為收費站，提早
    準備繳費及選擇駛入之車道，實無可能使汽車駕駛人無從辨
    識或誤認；且抗告人經常行駛高速公路，通常使用小型車、
    回數票繳費車道，抗告人對於行駛高速公路之小型車應使用
    何車道、如何繳費，應屬熟稔，難以諉稱不知。進者，依卷
    附照片所示各車道之排列情形（原審卷第44頁），抗告人依
    時速50公里之速限，逐漸靠近收費站，在駛入設有雙白實線
    槽化線區（駛入後即禁止變車道）之前，理應有足夠時間反
    應並切換至最右側供「大小型車併道收費」（北上第1車道
    ）或左側其他「小型車現金/回數票」、「小型車回數票」
    之車道（北上第3至7車道），足認抗告人顯未遵守首揭規定
    ，於駛進收費站前，疏於依標誌指示預為減速慢行，並未注
    意標誌，而致駛入「大型車ETC車道」，並非後方有大卡車
    閃強光造成其走錯車道所致，其以此置辯，難認有據。是抗
    告分人縱非故意駛入「大型車ETC車道」，亦難認無過失，
    其應負違規之責至明。原處分機關依道路交通管理處罰條例
    第33條第3項處罰鍰新臺幣（下同）600元，經核並無不合。
    本件異議為無理由，應予駁回等語。
二、抗告意旨略以：以靜態照片判斷，指示標誌是否可讓駕駛人
    及時明白所含意義，實有偏差，應派人實地演練即可明瞭。
    又北上第一及第二車道，票亭前方設分色車型指示牌，但卻
    併陳大小車2個標牌，和其餘車道指示牌極為不同，易使人
    迷惑，此為本案重點，即使在車速極慢，距離極近的情況下
    ，也不明瞭其意義云云。
三、經查：
（一）按汽車行駛高速公路，於駛進收費站前，應依標誌指示預
      為減速慢行，並依規定標誌、標線、號誌指示或交通勤務
      警察指揮順序行駛過站繳費；汽車行駛於高速公路、快速
      公路或設站管制之道路，除前2項外，其他違反管制規定
      之行為，處駕駛人新臺幣600元以上1,200元以下罰鍰，高
      速公路及快速公路交通管制規則第23條、道路交通管理處
      罰條例第33 條第3項分別定有明文。又行經高速公路收費
      站未依高速公路及快速公路交通管制規則第23條規定及相
      關標誌標線指示行駛過站者，例如非電子收費使用者行駛
      電子收費車道或未持用回數票行駛回數票專用車道等，依
      道路交通管理處罰條例第33條第3項規定處罰，已明確於
      違反道路交通管理事件統一裁罰基準表規定備註說明，亦
      有交通部民國95年9月21 日交路字第0950009048號函可稽
      。
（二）查抗告人不否認於前揭時、地有駕駛車牌號碼HW-4310號
      自用小客車之行為，經警以採證照片逕行舉發，並有內政
      部警政署國道公路警察局公警局交字第ZAQ131588號舉發
      違反道路交通管理事件通知單及其所附照片影本、臺北市
      交通事件裁決所北市裁申字第裁22-ZAQ131588號違反道路
      交通管理事件裁決書影本、臺北市交通事件裁決所送達證
      書影本、交通部臺灣區○道○○○路局泰山收費站100年2
      月17日高泰業字第1000000431號函影本、100年4月6日高
      泰業字第1000000852號函影本、臺北市交通事件裁決所
      100年3月9日北市裁申字第10030409600號函影本在卷可稽
      ，是抗告人「行駛高速公路，於駛進收費站繳費時，未依
      標誌指示過站繳費（未申裝戶行駛電子收費大車道）」之
      違規行為至堪認定。
（三）次查，國道高速公路泰山收費站北向前3公里設有收費站
      、電子收費之標示牌共有6面，分別位在北向38.5公里、
      37.4公里、36.8公里、36.4公里、36.3公里、36公里處，
      而其中3面標示牌設在最內線車道左側之中間分隔島上（
      即北向37.4公里、36.3公里、36公里處），另3面標示牌
      設在最外線車道右側之護欄旁（即北向38.5公里、36.8公
      里、36.4公里處），有內政部警政署國道公路警察局第一
      警察隊100年4月26日公一交字第1000102802號函及其檢附
      照片6幀可稽（見原審卷第28至31頁），足見駕駛人於接
      近泰山收費站前3公里處即得明確得知收費站在前，應準
      備繳費相關事宜。又為疏解小型車車流，泰山收費站每日
      7至24時所有「人工」收費車道均可供小型車行駛，有交
      通部臺灣區○道○○○路局泰山收費站100年2月17日高泰
      業字第1000000431號函釋在卷（見原審卷第23頁正、反面
      ）。再各收費車道票亭上方設有分色之票證標誌指示牌，
      黃色指示牌為「現金/回數票車道」、白色指示牌為「電
      子收費車道」、藍色指示牌為「回數票專用車道」指示牌
      ，票亭前方亦配合各收費車道票亭上方所設之分色票證標
      誌指示牌而設之分色車型指示牌（黃色指示牌為「大型車
      車道」，藍色指示牌為「小型車車道」，白色指示牌為「
      電子收費車道」），另於接近收費站區處路面劃設有「電
      子收費」、「ETC」、「〈〈」等路面指示標誌、標線之
      設施，有交通部臺灣區○道○○○路局泰山收費站100年4
      月6日高泰業字第1000000852號函、100年5月12日高泰業
      字第1000001194 號函附該收費站車道分佈圖、北上各車
      道排列情形照片1幀附卷可稽（見原審卷第10至11、42至
      44頁），在在顯示，上開標示牌、標誌、標線之設置，均
      係為讓駕駛人於進入收費站前，及早選定、變換車道，順
      利進入適宜之收費車道票亭繳費。況抗告人亦自承其非第
      1次行駛高速公路，通常係使用小型車、回數票道繳費等
      語（見原審卷第35頁），是抗告人辯稱指示標誌不足以使
      駕駛人及時明白所含意義云云，委無足採，從而，抗告人
      駛入「大型車ETC車道」，實難認無過失。
（四）綜上，抗告人抗告意旨仍執陳詞，否認有過失行為，顯係
      飾卸之詞，不足採信。原審因以原處分機關依道路交通管
      理處罰條例第33條第3項及違反道路交通管理事件統一裁
      罰基準表之規定，裁處抗告人罰鍰新臺幣600元於法有據
      ，而駁回異議。核其認事用法，均無違誤。抗告人抗告意
      旨所陳，於法無據，其任意指摘原裁定不當，求予撤銷改
      判，為無理由，應予駁回。
四、據上論結，應依道路交通管理處罰條例第89條，道路交通事
    件處理辦法第25條、刑事訴訟法第412條，裁定如主文。
中    華    民    國   100    年    8     月    31    日
                  刑事第十八庭審判長法  官  吳鴻章
                                    法  官  汪梅芬
                                    法  官  林銓正
以上正本證明與原本無異。
不得再抗告。
                                    書記官  張淨卿
中    華    民    國   100    年    9     月    5     日